【裁判字號】    88,上訴,2475
【裁判日期】    890419
【裁判案由】    偽造貨幣
【裁判全文】
台灣高等法院台中分院刑事判決                  八十八年度上訴字第二四七五號
    上  訴  人
    即  被  告  己○○
    選任辯護人  張智宏
右上訴人因偽造貨幣案件，不服台灣苗栗地方法院中華民國八十八年五月一日第一審
判決（民國八十八年度訴字第二號，起訴案號：台灣苗栗地方法院檢察署民國八十七
年度偵字第五二一三號），提起上訴，本院判決如左：
    主      文
原判決撤銷。
己○○連續行使偽造之通用紙幣，處有期徒刑貳年，緩刑參年。
扣案之偽造壹仟元面額紙幣壹佰肆拾玖張均沒收。
    事      實
一、己○○意圖供行使之用，並基於收集偽造通用紙幣之犯意，於民國（下同）八十
    七年十一月十一日晚上九時許，在苗栗縣苗栗市玉清宮附近夜市，持現金新台幣
    （下同）三萬元，向姓名年籍不詳之已成年女子購買偽造一千元面額之紙幣共一
    百四十九張（面額合計十四萬九千元），予以收集。隨後即基於行使偽造通用紙
    幣之概括犯意，連續於附表所載時、地，各持一張偽造之千元鈔票充作真鈔，分
    別向不知情之乙○○○、辛○○、丁○○○、戊○○、庚○○○及丙○○等六人
    購買如附表所示之商品，兌找換取真正紙幣及貨幣共五千四百八十八元。嗣於八
    十七年十一月十四日上午八時四十分，在苗栗縣大湖鄉○○路四十之一號前為警
    查獲而悉上情，並扣得連同已經使用之偽造面額千元紙幣共一百四十九張。
二、案經苗栗縣警察局大湖分局報請台灣苗栗地方法院檢察署檢察官偵察起訴。
    理      由
一、本件原判決雖於八十八年五月十三日對被告寄存送達，將判決書寄存於苗栗縣警
    察局苗栗分局公館分駐所，惟查其於送達證書上未載明寄存送達之原因（未於送
    達證書左方上印好之送達原因擇項打勾，見原審卷第四一頁），其送達難謂為合
    法，是以原審法院於八十八年十一月一日再行對被告送達，被告於同年月三日提
    起上訴，上訴並未逾期，合先敘明。
二、訊據被告己○○對右揭事實坦承不諱，核與被害人乙○○○、辛○○、丁○○○
    、戊○○、庚○○○及丙○○於警訊中所述情節相符，有各該訊問筆錄在卷可稽
    ，復有贓物認領保管單六紙及偽造之千元紙幣一百四十九張扣案可稽；且扣案之
    千元紙鈔經本院送請內政部警政署刑事警察局鑑定，依儀器檢視鑑驗之結果，扣
    案紙鈔上之同心圓印刷紋線及浮水印等均與標準新台幣一千元卷不相符，該鈔卷
    均判係偽造，此有該局八十八年三月六日刑鑑字第一九六八九號鑑驗通知書乙紙
    在卷足憑，本件事證明確，被告犯行應堪認定。
三、(一)按廣義之貨幣固可包含硬幣及紙幣，惟刑法上偽造貨幣罪章各條所稱之貨幣，
    係專指國家鑄造發行之硬幣而言（最高法院六十三年台上字第二一九四號判例參
    照），又中央銀行所發行之新台幣幣券，既經政府訂為法幣，具有強制流通之性
    質，自屬刑法上所稱之通用紙幣（最高法院二十八年上字第八九六號判例、院字
    第一五○二號解釋參照）。核被告意圖供行使之用收集偽造通用紙幣，復持以行
    使，所為係犯刑法第一百九十六條第一項之行使偽造通用紙幣罪。公訴人認被告
    係犯行使偽造貨幣罪，尚有未恰，附此敘明。其意圖供行使之用，而收集之前行
    為，應為其後之行使行為所吸收，又行使偽造紙幣本含有詐欺之性質，爰均不另
    論罪（最高法院二十四年上字第一二八一號、二十九年上字第一六四八號判例參
    照）。(二)被告先後多次行使偽造通用紙幣之行為，時間密接，方法相似，所犯又
    係構成要件相同之罪名，顯係基於概括犯意為之，為連續犯，應依刑法第五十六
    條之規定論以一罪。(三)原審予以論罪科刑，固非無見，惟查被告與其夫張世炳生
    有長女張秀菁（六十四年八月十七日生）、長子張德志（六十六年八月二十五日
    生）、次子張德相（六十九年十二月一日生），其長子患有輕度智障，次子患有
    中度智障，此有戶口名簿影本、殘障手冊影本在卷可按（見本院卷第二五、二六
    頁），其生活上、經濟上之壓力可以想見非常之重，處境堪憐，而其所為本案之
    犯罪最低刑為有期徒刑三年，其非偽造貨幣之人犯，且行使偽造之通用紙幣情節
    尚輕，因一時貪念而罹此重典，若處以有期徒刑三年，毋寧過重，是其犯罪在客
    觀上尚堪同情憫恕，爰依刑法第五十九條之規定，酌量減輕其刑；原審未予酌減
    其刑，量刑不當，被告上訴請求酌減其刑，為有理由，應由本院撤銷改判。(四)爰
    審酌被告犯罪所生損害尚非嚴重，犯後深表悔悟，且其處境堪憐等一切情狀，量
    處如主文所示之刑。(五)又被告前因賭博罪受有期徒刑六月宣告，於八十一年十一
    月十八日易科罰金執行完畢後，五年以內未曾受有期徒刑以上刑之宣告，有卷附
    被告全國前案紀錄表一件在卷可稽，其於本件犯罪後深具悔意，經此刑之宣告後
    ，應知警惕而無再犯之虞，本院因認暫不執行其刑為當，併予以宣告緩刑三年，
    用啟自新。(六)又扣案之偽造面額一千元通用紙幣一百四十九張，併依刑法第二百
    條之規定宣告沒收。
四、據上論斷，應依刑事訴訟法第三百六十九條第一項前段、第三百六十四條、第二
    百九十九條第一項前段，刑法第五十六條、第一百九十六條第一項、第二百條、
    第五十九條、第七十四條第二款，罰金罰鍰提高標準條例第一條前段，判決如主
    文。
本案經檢察官甲○○到庭執行職務。
中      華      民      國    八十九    年      四      月      十九    日
                                  台灣高等法院台中分院刑事第八庭
                                        審判長法  官  羅  得  村
                                              法  官  古  金  男
                                              法  官  林  輝  煌
右正本證明與原本無異。
如不服本判決，應於判決送達後十日內向本院提出上訴狀，其未敘述理由者，應於提
出上訴狀後十日內向本院補提理由書，並按他造當事人之人數提出繕本。
                                              書記官  劉恒  宏
中      華      民      國    八十九    年      四      月      二十    日
附錄論罪科刑實體法條文：
刑法第一百九十六條第一項：
行使偽造、變造之通用貨幣、紙幣、銀行券或意圖供行使之用而收集或交付於人者，
處三年以上十年以下有期徒刑，得併科五千元以下罰金。
                                                                        Ｈ
附表
┌──┬─────┬──────┬──────┬──────┬─────┐
│編號│  時間    │地點        │被  害  人  │購  買 商 品│ 兌找零錢 │
│    │          │            │            │            │          │
├──┼─────┼──────┼──────┼──────┼─────┤
│    │八十七年十│苗栗縣獅潭鄉│乙○○○    │ 豬肉一斤   │九百元    │
│ 一 │一月十四日│竹木村四十二│            │            │          │
│    │上午六時五│號          │            │            │          │
│    │十分      │            │            │            │          │
├──┼─────┼──────┼──────┼──────┼─────┤
│    │八十七年十│苗栗縣大湖鄉│辛○○      │香煙二包    │九百二十元│
│ 二 │一月十四日│靜湖村四鄰下│            │            │          │
│    │上午七時許│街三十四號  │            │            │          │
├──┼─────┼──────┼──────┼──────┼─────┤
│    │八十七年十│苗栗縣大湖鄉│丁○○○    │香煙二包    │九百五十元│
│    │一月十四日│靜湖村一鄰下│            │            │          │
│ 三 │上午七時十│街十八號    │            │            │          │
│    │分        │            │            │            │          │
├──┼─────┼──────┼──────┼──────┼─────┤
│    │八十七年十│苗栗縣大湖鄉│戊○○      │橘子九顆    │八百六十五│
│    │一月十四日│大湖村民生路│            │            │元        │
│ 四 │上午七時三│五十六號    │            │            │          │
│    │十分      │            │            │            │          │
├──┼─────┼──────┼──────┼──────┼─────┤
│    │八十七年十│苗栗縣大湖村│庚○○○    │香煙二包    │九百二十元│
│    │一月十四日│一鄰民生路七│            │            │          │
│ 五 │上午七時四│十一號      │            │            │          │
│    │十分      │            │            │            │          │
├──┼─────┼──────┼──────┼──────┼─────┤
│    │八十七年十│苗栗縣大湖鄉│丙○○      │葡萄二串    │九百三十三│
│ 六 │一月十四日│民生路市場  │            │            │元        │
│    │上午八時許│            │            │            │          │
└──┴─────┴──────┴──────┴──────┴─────┘
                                                                  Ｈ


司法院資訊處製作；財團法人民間司法改革基金會備份。
